臺灣臺中地方法院臺中簡易庭小額民事判決
111年度中小字第3097號
原      告  林錫三  
被      告  黃秀好  
上列當事人間因妨害名譽案件，原告提起請求損害賠償之刑事附
帶民事訴訟（本院111年度中簡附民字第81號），經本院刑事庭
裁定移送前來，本院於民國111年10月19日言詞辯論終結，判決
如下：
    主    文
被告應給付原告新臺幣10,000元，及自民國111年5月27日起至清
償日止，按週年利率百分之5計算之利息。
原告其餘之訴駁回。　　
本判決原告勝訴部分得假執行。　
    事實及理由
一、原告主張：被告於民國111年1月4日20時15分許，在原告所
    居住位在臺中市○○區○○路000號「龍歡喜」社區1樓垃圾場，
    因倒垃圾問題與原告發生爭執，被告竟基於公然侮辱之故意
    ，在上開公眾得以共見共聞之社區垃圾場，以「叫警察來，
    不敢叫就是狗生的」、「瘋子」等語，公然侮辱在場之原告
    ，足生損害於原告之名譽。為此，爰依民法第184條、第195
    條第1項之規定，提起本件訴訟，請求被告賠償前開損害等
    語，並聲明：㈠被告應給付原告新臺幣（下同）5萬元，及自
    起訴狀繕本送達翌日起至清償日止，按週年利率百分之5計
    算之利息。㈡願供擔保，請准宣告假執行。　　
二、被告則以：被告居住在現住地30餘年，街坊及大樓管理室均
    可證明被告在從事公益活動，本件亦係因為幫忙鄰長整理回
    收物，始與原告發生不愉快，住戶大會有決議周邊住戶可以
    去倒垃圾。而本件係原告先挑釁被告與女兒是侵占罪，要報
    警，被告始脫口說出這些不雅的話語，並未侮辱原告之人格
    ，被告女兒當時亦在場，為何不能舉證；原告不承認先罵被
    告與女兒，被告亦已付出代價，刑事未上訴係因不想浪費社
    會資源，被告無能力支付5萬元之精神賠償，希望法官依法
    判決並予酌減等語，並聲明：原告之訴駁回。　　
三、得心證之理由 ：
  ㈠按刑事訴訟判決所認定之事實，固非當然有拘束民事訴訟判
      決之效力，但民事法院調查刑事訴訟原有之證據，而斟酌
      其結果以判斷事實之真偽，並於判決內記明其得心證之理
      由，即非法所不許（最高法院67年台上字第2674號及49年
      台上字第929號裁判意旨可資參照），是本院自得調查刑
      事訴訟中原有之證據，斟酌其結果以判斷其事實，合先敘
      明。　　　
　⒈查原告主張之上開事實，業據其提出檢察官起訴書為佐；而
    按名譽有無受損害，應以社會上對個人評價是否貶損作為判
    斷之依據，苟行為人之行為足以使他人在社會上之評價貶損
    ，不論故意或過失均可構成侵權行為(最高法院108年度台上
    字第198號裁判意旨參照)，參以被告為具有相當社會經驗之
    成年人士，對於「叫警察來，不敢叫就是狗生的」、「瘋子
    」等語之真意，與該等語詞對他人可能造成之人格損害，難
    認有不知之理，堪認被告確實因故意不法之行為，造成原告
    名譽權等人格權之損害。被告雖辯稱係因原告先挑釁被告與
    女兒是侵占罪要報警，始脫口說出這些不雅的話語之詞，
　　然經原告否認在卷，且此並無阻卻原告妨害名譽罪之成立，
　　況被告並未提出何證據以實其說，尚難以其上開辯解而為有
    利於被告之認定。且被告關於本件原告主張其所犯妨害名譽
    之罪，亦經本院111年度中簡字第973號判決判處被告罰金6,
    000元確定在案，為本院依職權調取111年度中簡字第973號
    刑事卷宗核閱屬實，應認被告有於前揭時、地，以「叫警察
    來，不敢叫就是狗生的」、「瘋子」等語，公然侮辱在場原
    告之事實。
  ⒉次按因故意或過失不法侵害他人權利者，負損害賠償責任；
    不法侵害他人之身體或健康者，對於被害人因此喪失或減  
    少勞動能力或增加生活上之需要時，應負損害賠償責任；  
    不法侵害他人之身體、健康、名譽、自由、信用、隱私、  
    貞操，或不法侵害其他人格法益而情節重大者，被害人雖  
    非財產上之損害，亦得請求賠償相當之金額，民法第184條
    第1項前段、第193條第1項、第195條第1項前段分別定有明
    文。民法第195條所謂「不法侵害其他人格法益情節重大」
    ，係就一般人格權之保護設概括規定，即關於人的價值與尊
    嚴，苟侵害情節重大，即許被害人請求非財產上損害賠償。
    本件被告辱罵原告前揭不當之語詞，自屬侵害原告之名譽權
    ，致其在公眾之場合產生屈辱、難堪之感受，本院認被告所
    為已侵害原告人格法益且情節重大，原告依首揭規定請求被
    告賠償損害，即屬有據。 
　㈡復按不法侵害他人之身體及名譽，被害人受有非財產上損害
    ，請求加害人賠償相當金額之慰撫金時，法院對於慰撫金之
    量定，應斟酌實際加害情形、所造成之影響、被害人所受精
    神上痛苦之程度、雙方之身分、地位、經濟狀況及其他各種
    情形，以核定相當之數額（最高法院47年台上字第1221號、
    76年台上字第1908號裁判意旨參照）。經查，原告係國立工
    專畢業，目前在外商擔任中階主管，年收入約135萬元，名
    下有房屋1筆、土地3筆、汽車1輛；而被告係高職夜校畢業
    （五專後二年肄業），目前擔任家管，勞保退休每月13,000
    餘元，名下有房屋、土地各2筆、無汽、機車，有股利、營
    利及租賃所得等情，業據兩造於本院陳述明確（本院卷第39
    、46頁），並有兩造109、110年度稅務電子閘門財產所得調
    件明細表及被告個人戶籍資料查詢結果在卷可憑（證物袋）
    。本院審酌上情，及本件衝突發生之緣由、過程、被告行為
    之情節輕重（即辱罵言詞之內容、次數及時間久暫等實際加
    害情形）、原告所受精神上痛苦之程度、對原告名譽之影響
    等一切情狀，認原告請求被告賠償非財產上損害5萬元係屬
    過高，應以1萬元為適當，逾此數額之請求，即為無理由。 
    　
  ㈢又按給付無確定期限者，債務人於債權人得請求給付時，經
    其催告而未為給付，自受催告時起，負遲延責任。其經債權
    人起訴而送達訴狀，或依督促程序送達支付命令，或為其他
     相類之行為者，與催告有同一之效力。遲延之債務，以支
    付金錢為標的者，債權人得請求依法定利率計算之遲延利息
    。但約定利率較高者，仍從其約定利率；應付利息之債務，
    其利率未經約定，亦無法律可據者，週年利率為百分之5。
    民法第229條第2項、第233條第1項、第203條分別定有明文
    。本件原告對被告之損害賠償債權，屬無確定期限之給付，
    原告對被告提起之刑事附帶民事訴訟狀繕本於111年5月26日
    送達被告，有本院送達證書附卷可稽（附民卷第15頁），被
    告自該時已受催告仍未給付，依上開規定，應負遲延責任。
    是原告請求被告給付自附帶民事起訴狀繕本送達被告翌日即
    111年5月27日起算之法定遲延利息，核屬有據。
  ㈣綜上所述，原告依於侵權行為之法律關係，請求被告給付1萬
    元，及自111年5月27日起至清償日止，按週年利率百分之5
    計算之利息，為有理由，應予准許；逾此範圍之請求，為無
    理由，應予駁回。
四、本判決原告勝訴部分，係適用小額程序所為被告敗訴之判決
    ，依民事訴訟法第436條之20規定，應依職權宣告假執行。
    原告雖陳明請准宣告假執行，不過係促使本院發動職權為假
    執行之宣告，本院就原告此部分聲請無庸為准駁之諭知。
五、另原告提起本件刑事附帶民事訴訟，係由本院刑事庭依刑事
    訴訟法第504條第1項之規定裁定移送前來，依同條第2項規
    定就原告起訴部分依法免徵第一審裁判費，且本件訴訟繫屬
    期間亦未增生訴訟費用，尚無訴訟費用負擔問題，併此敘明
    。
中　　華　　民　　國　　111 　年　　11　　月　　9 　　日
                  臺灣臺中地方法院臺中簡易庭
                              法  官  楊嵎琇
以上正本係照原本作成。
如不服本判決，應於送達後20日內，以判決違背法令為理由，向
本院提出上訴狀並表明上訴理由（上訴理由應表明一、原判決所
違背之法令及其具體內容；二、依訴訟資料可認為原判決有違背
法令之具體事實），如於本判決宣示後送達前提起上訴者，應於
判決送達後20日內補提上訴理由書（須附繕本）。如委任律師提
起上訴者，應一併繳納上訴審裁判費。
中　　華　　民　　國　　111 　年　　11　　月　　9 　　日
                              書記官  許千士